【裁判字號】    95,裁,1213
【裁判日期】    950608
【裁判案由】    地籍圖
【裁判全文】
最  高  行  政  法  院  裁  定
                                     95年度裁字第01213號
上  訴  人  甲○○
被 上訴 人  桃園縣蘆竹地政事務所
代  表  人  黃學榮
上列當事人間因地籍圖事件，上訴人對於中華民國93年12月30日
臺北高等行政法院92年度訴字第5521號判決，提起上訴，本院裁
定如下：
    主  文
上訴駁回。
上訴審訴訟費用由上訴人負擔。
    理  由
一、按對於高等行政法院判決之上訴，非以其違背法令為理由，
    不得為之，行政訴訟法第242條定有明文。又提起上訴，應
    以上訴狀表明上訴理由並應添具關於上訴理由之必要證據，
    復為同法第244條第1項第4款及第2項所明定。是當事人提起
    上訴，如以原審判決有不適用法規或適用不當為理由時，其
    上訴狀應有具體之指摘，並揭示該法規之條項或其內容；如
    以原審判決有同法第243條規定所列各款情形之當然違背法
    令為理由時，其上訴狀應揭示合於該款之事實，及依訴訟資
    料合於該違背法令之具體事實。如上訴狀未依此項方法表明
    ，或其所表明者，顯與上開法條規定之情形不相合時，即難
    認為已對原審判決之違背法令有具體之指摘，其上訴自難認
    為合法。
二、上訴人所有坐落桃園縣大園鄉○○段111之9、111之11地號
    土地（下稱系爭土地，重測後編為中園段871、870地號），
    於民國84年辦理地籍圖重測期間，因與鄰地指界不一，報請
    桃園縣政府調處，不服調處結果，經上訴人提起確認界址訴
    訟判決確定，上訴人於民國90年1月30日檢附申請書、臺灣
    桃園地方法院（下稱桃園地方法院）簡易庭89年10月26日桃
    院丁民新桃簡字第68號判決確定證明書及87年度簡上字第68
    號民事判決書，申請補辦地籍圖重測事宜，被上訴人依前開
    民事判決書內容辦理地籍調查補正後，以91年10月11日蘆地
    測字第0910004513號函檢呈補辦重測成果相關資料，報請桃
    園縣政府補辦重測公告。桃園縣政府於91年10月17日以府地
    測字第0910228022號函，核定並囑被上訴人辦理重測公告事
    宜，被上訴人以91年10月30日蘆地測丈字第0910006567號函
    ，通知土地相關人員有關辦理公告事宜，待公告期滿被上訴
    人依92年3月31日蘆資字第60800號登記申請書辦理標示變更
    登記完畢，並以92年4月2日蘆地登申字第0920060800號函通
    知相關土地所有權人（含上訴人）逕為更正系爭土地重測後
    之面積，上訴人不服，循序提起行政訴訟，經原審判決駁回
    ，仍為不服，乃提起上訴。主張：（一）被上訴人就系爭土
    地之測量及複丈成果圖之繪製，應以桃園地方法院87年度簡
    上字第68號民事確定判決為準，並實施土地登記。乃被上訴
    人未依舊地籍圖為藍本實施複丈，而以「現況測量」實施複
    丈，導致與原地籍圖所示界址面積，致誤差加鉅。（二）上
    訴人並未收到本件設立界標、到場指界及公告、異議等相關
    之通知函，故無從指界及在公告期間提出異議，是被上訴人
    所辦理之重測即非合法。（三）參酌行政程序法第102條第1
    項、第110條第2項規定，顯然被上訴人並無以適當方式通知
    上訴人知悉重測結果，僅單方面認知郵件寄出即完成程序，
    而未確認上訴人是否確實收到郵件並知悉結果，方造成此爭
    議，此為被上訴人再次的行政疏失，行政處分自有違法、不
    當之處等語，為此求為廢棄原判決，並撤銷訴願決定及原處
    分。
三、原審係以：被上訴人就系爭土地補辦重測，於公告期滿辦理
    標示變更登記完畢後，於92年4月2日通知相關土地所有權人
    （含上訴人）逕為更正系爭土地重測後之面積，其更正之土
    地面積，確與桃園地方法院87年度簡上字第68號民事確定判
    決所附土地複丈成果圖所載土地面積不符（被上訴人就此不
    符原因稱係該判決所附複丈成果圖關於北側部分之界址已計
    算到道路上，故被上訴人於重測時就北側界址予以調整後，
    面積即減少等語）；惟依土地法第46條之3「重新實施地籍
    測量之結果，應予公告，其期間為30日（第1項）。土地所
    有權人認為前項測量結果有錯誤，除未依前條之規定設立界
    標或到場指界者外，得於公告期間內，向該管地政機關繳納
    複丈費，聲請複丈。經複丈者，不得再聲請複丈（第2項）
    。逾公告期間未經聲請複丈，或複丈結果無誤或經更正者，
    地政機關應即據以辦理土地標示變更登記（第3項）。」之
    規定，土地所有權人認為重新實施地籍測量之結果有錯誤，
    除未依前條（即土地法第46條之2）之規定設立界標或到場
    指界者外，得於公告期間內，向該管地政機關繳納複丈費，
    聲請複丈；倘逾公告期間未經聲請複丈，則該重測結果，即
    屬確定，土地所有權人或關係人不得以任何理由申請複丈更
    正，地政機關應即據以辦理土地標示變更登記。換言之，土
    地所有權人對於重新實施地籍測量結果有異議而得聲請複丈
    者，須符合「曾依規定設立界標或到場指界」及「於公告期
    間內繳納複丈費聲請複丈」2要件；而本件補辦重測結果公
    告期間係自91年11月4日至12月4日，有桃園縣政府91年10月
    17日府地測字第0910228022號函及被上訴人91年10月30日蘆
    地測丈字第0910006567號函、地籍圖重測土地標示變更結果
    通知書附原處分卷可稽，是系爭土地因重測界址糾紛，經法
    院判決確定且經被上訴人補辦重測，並依法完成公告程序，
    上訴人既未於前揭公告期間內異議或聲請複丈，則該重測結
    果，即屬確定，被上訴人乃以92年3月31日蘆資字第60800號
    登記申請書辦理地籍圖重測標示變更登記完竣，並以92年4
    月2日蘆地登申字第0920060800號函通知土地所有權人，即
    無不合。上訴人遲至系爭土地辦畢標示變更登記後，始於92
    年4月14日提出訴願書，對重測結果表示異議，揆諸上揭規
    定，即有未合等詞，為判斷基礎，並說明上訴人於補辦重測
    時未依規定設立界標或到場指界及未於公告期間內異議或聲
    請複丈之原因究如何，係另一問題，與本件爭點無涉等理由
    ，因而駁回上訴人在原審之訴。
四、本院查：原判決對上訴人所訴各節，均已詳予剖析論駁，經
    核並無不合。上訴意旨提起上訴，仍執原審所不採之陳詞，
    指摘原判決違誤，而未具體揭示原判決如何不適用法規或適
    用不當，及依訴訟資料合於該違背法令之具體事實；又其所
    述與原審以前開理由駁回上訴人於原審之訴，復無關連，難
    認為已對原判決之違背法令有具體之指摘，其上訴自難認為
    合法，應予駁回。
五、依行政訴訟法第249條第1項前段、第104條、民事訴訟法第
    95條、第78條，裁定如主文。
中    華    民    國    95    年    6     月    8     日
                  第五庭審判長法  官  蔡  進  田
                              法  官  黃  合  文
                              法  官  吳  明  鴻
                              法  官  林  茂  權
                              法  官  鄭  小  康
以  上  正  本  證  明  與  原  本  無  異
中    華    民    國    95    年    6     月    8     日
                              書記官  阮  桂  芬


司法院資訊處製作；財團法人民間司法改革基金會備份。
